臺灣高等法院民事判決　　　　　　　　 93年度上易字第471號
上　訴　人　丙○○
訴訟代理人　楊揚律師
複代理人　　李淑寶律師
被上訴人　　甲○○
兼上一人
訴訟代理人　乙○○
上列當事人間侵權行為損害賠償事件，上訴人對於中華民國93年
3月30日臺灣士林地方法院92年度訴字第879號第一審判決提起上
訴，本院於94年9月27日言詞辯論終結，判決如下：
    主  文
原判決關於駁回上訴人後開第二項之訴部分，及訴訟費用之裁判
均廢棄。
被上訴人應連帶給付上訴人新台幣伍拾萬元，及被上訴人乙○○
自民國92年7月17日起，被上訴人甲○○自民國92年7月19日起，
均至清償日止，按年利率百分之五計算之利息。
其餘上訴駁回。
第一、二審訴訟費用，由被上訴人連帶負擔2分之1，餘由上訴人
負擔。
    事實及理由
一、上訴人聲明：（一）原判決廢棄。（二）被上訴人應連帶給
    付上訴人新台幣（下同）100萬元，及自起訴狀繕本送達之
    翌日起至清償日止，按年利率5％計算之利息。
    被上訴人聲明：上訴駁回。
二、上訴人起訴主張：伊與被上訴人甲○○於民國（下同）79年
    1月20日結婚，詎被上訴人甲○○竟於與伊婚姻關係存續期
    間中之83年間，與被上訴人乙○○通姦，並自83年12月間起
    至90年9月間止，共赴日本、香港、曼谷、阿姆斯特丹、澳
    門等地旅遊，因被上訴人自承彼等出國期間均共宿同一房間
    ，依情理判斷，彼等於該期間仍有通姦之行為。被上訴人均
    在同一公司任職，伊於85年間曾經被上訴人之同事提醒注意
    被上訴人之行為，經質之被上訴人甲○○均概予否認。嗣伊
    於90年12月間因聽聞伊與被上訴人甲○○在婚姻關係存續期
    間中所生之女鍾○○（84年10月25日生）非自伊受胎，經委
    請國立台灣大學醫學院附設醫院（下稱台大醫院）進行血緣
    鑑定結果，係可排除伊與鍾○○間之血緣關係，伊始確知被
    上訴人間通姦之事實，爰依侵權行為之法律關係，請求被上
    訴人連帶負賠償責任等情，求為命被上訴人連帶給付100萬
    元及自起訴狀繕本送達之翌日起至清償日止，按年利率5％
    計付利息之判決。
    被上訴人則以：彼等雖曾於83年間有過一次通姦行為，惟被
    上訴人乙○○當時並不知被上訴人甲○○係有配偶之人；而
    上訴人於85年間即已知悉上情，其侵權行為損害賠償請求權
    已罹於二年之時效而消滅；又彼等雖曾共同至國外旅遊，惟
    並未共宿一房，亦無通姦行為等語，資為抗辯。
三、經查上訴人主張伊與被上訴人甲○○於79年1月20日結婚，
    及被上訴人甲○○在與伊婚姻關係存續期間中所生之女鍾○
    ○非自伊受胎之事實，業據其提出戶籍謄本、台大醫院診斷
    書及台大醫院基因醫學部血緣鑑定報告書為證（見原審卷12
    、20、21頁，本院卷62頁），為被上訴人所不爭執，堪信為
    真實。
四、上訴人主張被上訴人間有通姦之行為，依侵權行為之法律關
    係，請求被上訴人連帶賠償，有無理由，詳如下述：
（一）按依89年5月5日施行之修正民法第195條第3項規定，不法
      侵害他人基於配偶關係之身分法益而情節重大者，準用同
      條第1項規定，被害人雖非財產上之損害，亦得請求賠償
      相當之金額。又依民法債編施行法第9條規定，修正之民
      法第195條之規定，於民法債編修正施行前，不法侵害他
      人基於配偶關係之身分法益而情節重大者，亦適用之。通
      姦之足以破壞夫妻間之共同生活而非法之所許，此從公序
      良俗之觀點可得斷言，此即侵害他人基於配偶關係之身分
      法益而情節重大之情形，通姦之雙方對於配偶之他方應構
      成共同侵權行為。又數人共同不法侵害他人之權利者，連
      帶負損害賠償責任，民法第185條第1項前段亦有明文。
（二）被上訴人雖抗辯上訴人至遲於85年間即已知悉彼等間有通
      姦行為，並提出上訴人另案對被上訴人所提傷害、通姦等
      之自訴狀記載：「被告乙○○與被告甲○○同任職於…保
      險公司，因職務之便，二人自83年開始即於同事間傳出二
      人發展不正常之男女關係，並傳聞至告訴人（即上訴人）
      」等語，故上訴人之侵權行為損害賠償請求權已罹於二年
      之時效而消滅云云。惟查上訴人雖主張伊於85年間曾經被
      上訴人之同事提醒注意被上訴人二人之行止，惟伊亦主張
      經質之被上訴人甲○○概予否認；觀諸被上訴人所提出上
      開上訴人之自訴狀亦載明：「被告甲○○亦曾寫書函自我
      辯白」（見原審卷39頁），並有被上訴人甲○○所書否認
      與被上訴人乙○○間有感情關係之文件可參（見原審卷19
      頁，本院卷19、30頁），為被上訴人甲○○所不爭執。又
      被上訴人甲○○之母即證人王陳愛月到場證稱：小孩出生
      沒多久，上訴人在伊家中對伊說他接到一通電話，說小孩
      不是他的，是甲○○與內湖的同事生的；伊有勸上訴人說
      不要受別人影響，他們二人為此事一直爭吵；上訴人與被
      上訴人甲○○在小孩出生之前就常爭吵，上訴人有提到甲
      ○○發生婚外情之事；甲○○也有向伊承認有一次酒醉做
      錯事，她以後不會再犯；伊有問甲○○小孩是誰的？甲○
      ○說小孩是上訴人的等語（見原審卷299-300頁）。參諸
      上訴人係於90年12月間始委請台大醫院對伊及被上訴人甲
      ○○在婚姻關係存續期間中所生之女鍾○○進行血緣鑑定
      ，而知悉可排除伊與鍾○○間之血緣關係，有台大醫院診
      斷書及台大醫院基因醫學部血緣鑑定報告書可憑（見原審
      卷20、21頁，本院卷62頁）；上訴人主張伊因被上訴人甲
      ○○先前對之所為之否認，而至90年間始知悉被上訴人甲
      ○○與他人間有通姦行為應可採信。再參以上訴人係於91
      年間向台灣士林地方法院檢察署告訴被上訴人通姦，被上
      訴人在檢察官偵查中坦承於83年間有一次通姦行為，有台
      灣士林地方法院檢察署91年度偵字第2344號、第9439號、
      第11654號不起訴處分書可稽（見原審卷15頁）。而民法
      第197條規定，因侵權行為所生之損害賠償請求權，自請
      求權人知有損害及賠償義務人時起，二年間不行使而消滅
      。故損害賠償請求權之消滅時效，須自被害人知悉損害及
      賠償義務人時，始開始起算，僅知悉損害而不知賠償義務
      人，其時效尚無從起算。上訴人在上開告訴案件檢察官偵
      查時，因被上訴人之自白，始確知其二人於83年間有通姦
      行為而侵害其權利，並知悉被上訴人二人應對其負賠償責
      任。距其於92年7月4日（見原審卷6頁）提起本件訴訟，
      並未逾二年之時效期間。被上訴人抗辯上訴人之請求權已
      罹於時效而消滅云云，核不足採。至台灣士林地方法院檢
      察署91年度偵字第2344號、第9439號、第11654號偵查事
      件，雖認上訴人已於85年間知悉被上訴人間之通姦行為而
      為不起訴處分（見原審卷13-18頁）；惟本院因據前述事
      由而認被上訴人主張上訴人於85年間已知被上訴人間有通
      姦行為，為不足採，已如前述，自不受上開偵查事件不起
      訴處分結果之拘束。附此敘明。
（三）另上訴人雖主張被上訴人自83年12月間起至90年9月間止
      ，曾共赴日本、香港、曼谷、阿姆斯特丹、澳門等地旅遊
      ，且共宿一房，依常情應有繼續通姦之行為云云。惟查被
      上訴人雖自認有共同出國旅遊之事實，然否認二人於出國
      期間有共宿一房及再通姦之行為，上訴人亦未能證明被上
      訴人於上開期間有通姦行為，上訴人此部分主張應不足取
      。
（四）按通姦可認係不法侵害他人基於配偶關係之身分法益而情
      節重大，已如前述，上訴人依共同侵權行為之法律關係請
      求被上訴人連帶賠償伊所受非財產上之損害，應屬有據。
      爰審酌被上訴人所為侵權行為之情形及彼等均任職保險公
      司，暨上訴人之職業為醫師等一切情狀，認上訴人所得請
      求之非財產上損害賠償以50萬元適當，上訴人超過上開金
      額之請求，應屬無據。又按因故意侵權行為而負擔之債，
      其債務人不得主張抵銷，民法第339條定有明文；被上訴
      人抗辯上訴人曾於92年6月間以毫無隱匿性之明信片寄至
      被上訴人甲○○之任職單位，刻意散播不名譽謠言，亦應
      賠償被上訴人100萬元，而主張抵銷云云（見原審卷36頁
      ），揆諸上開規定，自屬不應准許。另上訴人在原審91年
      度婚字第125號伊與被上訴人甲○○間之離婚事件，雖曾
      依民法第1056條第2項規定請求被上訴人甲○○賠償100萬
      元，而經原審判決駁回其該部分之請求確定（見原審卷64
      -91頁），惟本件上訴人係本於侵權行為之法律關係請求
      被上訴人甲○○賠償，與前者係依民法第1056條第2項規
      定而為請求，並非同一事件，被上訴人抗辯二者訴訟標的
      同一，
      本件上訴人之請求不應准許云云，亦屬無據。
五、綜上所述，上訴人依侵權行為之法律關係，請求被上訴人連
    帶賠償50萬元，及自起訴狀繕本送達之翌日即被上訴人乙○
    ○自92年7月17日起，被上訴人甲○○自92年7月19日起，均
    至清償日止，按年利率5％計付利息，為有理由，應予准許
    ；至其超過上開數額之請求，則不應准許。原審就上開應准
    許部分，所為上訴人敗訴判決，自有未洽，上訴論旨指摘原
    判決此部分不當，求予廢棄改判，為有理由；就上開不應准
    許部分，所為上訴人敗訴判決，並無不合，上訴論旨指摘原
    判決此部分不當，求予廢棄改判，為無理由。
六、兩造其餘之攻擊或防禦方法，及提出未援用之證據，經本院
    斟酌後，認為均不足以影響本判決結果，無逐一詳予論駁之
    必要，併此敘明。
七、據上論結，本件上訴為一部有理由，一部無理由，依民事訴
    訟法第450條、第449條第1項、第79條、第85條第2項，判決
    如主文。
中　　華　　民　　國　　94　　年　　10　　月　　25　　日
                  民事第九庭審判長法　官　吳景源
                                  法　官　連正義
                                  法　官　鄭威莉
正本係照原本作成。
不得上訴。
中　　華　　民　　國　　94　　年　　10　　月　　27　　日
                                  書記官　吳瑞英
